臺灣桃園地方法院刑事判決　　　　　　　 95年度易字第428號
公　訴　人　台灣桃園地方法院檢察署檢察官
被　　　告　丙○○
　　　　　　　　　　42弄50.
　　　　　　　　　　（現另案在台灣武陵監獄執行中）
上列被告因竊盜案件，經檢察官提起公訴（95年度偵字第3569號
）及移送併辦（95年度偵字第7538號），本院合議庭裁定改依簡
式審判程序，茲判決如下：
    主  文
丙○○連續毀越門扇竊盜，累犯，處有期徒刑壹年。扣案之磨刀
石壹塊，沒收。
    事  實
一、丙○○前曾於82年間因竊盜等案件，經上訴台灣高等法院，
    於83年3 月1 日以83年上訴字第933 號撤銷原判決，就竊盜
    部分，判處有期徒刑4 年，並於刑前強制工作3 年、就違反
    麻醉藥品管理條例部分，判處有期徒刑7 月、就所犯藥事法
    部分，判處有期徒刑5 月及就妨害自由部分，判處有期徒刑
    3 月確定（除竊盜部分於83年9 月22日經上訴最高法院以83
    年度台上字第5223號駁回上訴確定），嗣經台灣高等法院裁
    定應執行有期徒刑5 年，於86年2 月26日入監服刑，88年3
    月26日因縮短刑期假釋出監；復於假釋中88年間因竊盜案件
    ，於89年10月1 日經本院以89年度易緝字第78號判決判處有
    期徒刑6 月確定；又於89年間因違反槍砲彈藥刀械管制條例
    案件，於91年1 月7 日經台灣新竹地方法院以90年訴字第18
    9 號判決判處有期徒刑1 年10月確定；再於91年間因竊盜案
    件，於91年11月25日經台灣新竹地方法院以91年度易字第71
    9 號判決判處有期徒刑10月確定，上開3 罪於92年1 月6 日
    經台灣新竹地方法院以91年度聲字第1023號裁定應執行有期
    徒刑3 年確定，於90年2 月1 日入監執行，嗣上開假釋經撤
    銷假釋後，其餘殘刑及前案合併接續執行，於94年10月27日
    縮刑期滿執行完畢（構成累犯）。
二、詎丙○○仍不知悔改，竟基於意圖為自己不法所有之概括犯
    意：
  (一)於95年1 月4 日下午2 時許，駕駛車號5L-8838 號自用小客
    車行至桃園縣觀音鄉廣福村13鄰青埔子55之18號，徒手竊取
    楊有清所有裝置屋外之瓦斯熱水器1 台（價值約新台幣〈下
    同〉5 千元），得手後將竊得之上開瓦斯熱水器放置在上開
    自用小客車後，旋駕車離去。
  (二)於95年1 月17日下午4 時30分許，駕駛車號5L-8838 號自用
    小客車行至桃園縣觀音鄉廣福村15鄰岱毅鐵工廠之停車場，
    丙○○下車後即攜帶其所有客觀上足以對人之生命、身體造
    成危害之兇器之一字起子1 支（未扣案）走至黎梅蓉所有之
    車牌號碼V6-3462 號自用小客車旁，先徒手欲開啟黎梅蓉上
    開車輛之車門，因無法開啟，乃持上開一字起子破壞黎梅蓉
    上開車輛右前車門鎖，欲竊取車內財物，然因黎梅蓉上開車
    輛防盜器發生聲響，丙○○始放棄而未得手，旋駕車逃離。
  (三)於95年3 月15日下午1 時30分許，駕駛車號5L-8838 號自用
    小客車行至桃園縣中壢市○○里○○路○ 段888 號旁之外籍
    勞工宿舍，丙○○下車後即持其所有磨刀石打破屬門扇一部
    分之門上玻璃窗玻璃後（毀損部分未據告訴），將手伸入開
    啟門後進入該屋內（侵入住宅部分未據告訴），竊取甲○永
    所有電視機1 台、CD隨身聽1 台、音響主機1 台（合計價值
    約2 萬元），得手後將竊得之上開物品放置在該車後座椅上
    。
三、上開二、(一)、(二)之事實嗣為警分別據報循線查獲，另上開二
    、(三)之事實，為警於95年3 月15日下午2 時許據報前往桃園
    縣中壢市○○里○○路○ 段888 號旁之外籍勞工宿舍，而當
    場查獲丙○○，並扣得丙○○所有供竊盜所用之磨刀石1 塊
    及與本案無關之扳手3支。
四、案經桃園縣政府警察局大園分局、中壢分局分別報請台灣桃
    園地方法院檢察官偵查起訴及移送併辦。
    理  由
一、本件被告丙○○所犯係死刑、無期徒刑或最輕本刑為3 年以
    上有期徒刑以外之罪，其於準備程序中就被訴事實為有罪之
    陳述，經本院告知簡式審判程序之旨，並聽取當事人意見後
    ，經本院合議庭依刑事訴訟法第273 條之1 第1 項規定裁定
    由受命法官獨任進行簡式審判程序，合先敘明。
二、上開犯罪事實，業經被告丙○○於本院審理時坦承不諱，核
    與證人楊有清、甲○永於警詢中、證人乙○○、黎梅蓉於警
    詢及檢察官訊問時證述情節相符，復有卷附贓物認領保管單
    1 紙及扣案磨刀石1 塊可佐，足認被告之自白與事實相符，
    堪予採信。本件事證明確，被告犯行均堪認定，應依法論科
    。
三、法律適用：
  (一)刑法及刑法施行法部分條文業經修正公布，並均於95年7 月
    1 日施行。按修正後刑法第2 條第1 項之規定：「行為後法
    律有變更者，適用行為時之法律。但行為後之法律有利於行
    為人者，適用最有利於行為人之法律」，係規範行為後法律
    變更所生新舊法比較適用之準據法，於新法施行後，應適用
    新法第2 條第1 項之規定，為「從舊從輕」之比較；比較時
    應就罪刑有關之共犯、未遂犯、想像競合犯、牽連犯、連續
    犯、結合犯，以及累犯加重、自首減輕暨其他法定加減原因
    （如身分加減）與加減例等一切情形，綜其全部罪刑之結果
    而為比較（最高法院95年度第8 次刑事庭會議決議參照）。
    惟刑法條文雖經修正，但若僅屬單純之文字修飾，或將實務
    見解或法理明文化，而不涉及刑罰之輕重、構成要件之變更
    ，或其他有利、不利於行為人之情形者，即無庸依刑法第2
    條第1項之 規定比較新舊法，而應依一般法律適用原則，適
    用「裁判時法」處斷（最高法院95年度第21次刑事庭會議決
    議、96年度台上字第941 號判決意旨參照）。
  (二)本件被告行為後，關於刑法第320 條之罪，其法定罰金刑最
    低度部分，由修正前刑法第33條第5 款規定為銀元1 元以上
    ，依罰金罰鍰提高標準條例第1 條前段提高為10倍（提高後
    折算為新台幣30元），修正後刑法第33條第5 款則修正為新
    台幣1 千元以上，以百元計算；另刑法第56條連續犯之規定
    業於94年2 月2 日修正公布刪除，並於95年7 月1 日施行，
    則被告之犯行，因行為後新法業已刪除連續犯之規定，此刪
    除雖非犯罪構成要件之變更，但顯已影響行為人刑罰之法律
    效果，自屬法律有變更；經綜合比較前述新、舊法結果，修
    正後規定並未較有利於行為人，則應依修正後刑法第2 條第
    1 項前段規定，適用行為時（即修正前）之法律。另刑法第
    320 條之罪其法定拘役刑最高度部分（即刑法第33條第4 款
    ）及刑法第47條累犯之規定雖亦有修正，惟對被告無有利、
    不利情形，應逕適用裁判時（即修正後）之法律；又刑法未
    遂犯處罰效果之規定，由修正前刑法第26條本文改列至刑法
    第25條第2 項，惟均規定「得按既遂犯之刑減輕之。」無比
    較適用之問題，亦應適用裁判時（即修正後）之法律。至於
    沒收之規定，刑法第38條第2 項、第3 項，係將「犯人」修
    正為「犯罪行為人」，僅為純文字修正，無新舊法比較適用
    之問題，亦應依一般法律適用原則，適用裁判時（即修正後
    ）之法律。
  (三)按所謂兇器，其種類並無限制，凡客觀上足以對人之生命、
    身體、安全構成威脅，具有危險性之兇器均屬之，且祇須行
    竊時攜帶此種具有危險性之兇器為已足，並不以攜帶之初有
    行兇之意圖為必要（最高法院79年台上字第5253號判例意旨
    參照）。查一字起子均屬質硬之金屬製品，在客觀上足以危
    害他人生命、身體之安全，顯具有客觀危險性，自屬兇器無
    訛。又住宅門上玻璃係門（即門扇）之一部份，進該門上玻
    璃打破，進入屋內行竊，應成立刑法第321 條第1 項第2 款
    之毀越門扇竊盜罪（最高法院75年度台上字第201 號判決意
    旨參照）。另「刑法第321 條第1 項第3 款攜帶兇器竊盜罪
    ，所稱之兇器，乃依一般社會觀念足以對人之生命、身體、
    安全構成威脅，而具有危險性之『器械』而言，已見前述（
    關於『器械』一語，參見社會秩序維護法第63條第1 項第1
    款『無正當理由攜帶具有殺傷力之『器械』；及本院79年台
    上字第5253號判例『螺絲起子為足以殺傷人生命、身體之器
    械』用語）。而磚塊、石頭乃自然界之物質，尚難謂為通常
    之『器械』，從而持磚塊、石頭砸毀他人車窗竊盜部分，尚
    難論以攜帶兇器竊盜罪。」最高法院92年度台非字第38號判
    決意旨參照（另最高法院95年度台非字第100 號判決意旨亦
    採相同見解），查磨刀石固屬質硬物品，惟並非屬「器械」
    ，是攜帶磨刀石竊盜，自難論以刑法第321 條第1 項第3 款
    之攜帶兇器竊盜罪，一併敘明。
  (四)核被告丙○○就事實欄二、(一)所為，係犯刑法第320 條第1
    項之普通竊盜既遂罪；就事實欄二、(二)所為，係犯刑法第32
    1 條第2 項、第1 項第3 款之攜帶兇器竊盜未遂罪。就事實
    欄二、(三)所為，係犯刑法第321 條第1 項第2 款之毀越門扇
    竊盜既遂罪。至公訴人就被告事實欄二、(二)之犯行，認係犯
    刑法第320 條第1 項普通竊盜罪及被告事實欄二、(三)之犯行
    ，認係犯刑法第321 條第1 項第3 款之攜帶兇器竊盜罪，惟
    ：1.被告事實欄二、(二)之犯行，被告係攜帶客觀上足以對人
    之生命、身體造成危害之兇器之一字起子竊盜而未遂，係犯
    刑法第321 條第2 項、第1 項第3 款之攜帶兇器竊盜罪未遂
    罪。2.被告事實欄二、(三)之犯行，如前所述，因磨刀石並非
    屬「器械」，是攜帶磨刀石竊盜，即難論以刑法第321 條第
    1 項第3 款之攜帶兇器竊盜罪，另被告打破門上玻璃進入屋
    內行竊，應成立刑法第321 條第1 項第2 款之毀越門扇竊盜
    罪。3.是公訴人就上開部分起訴法條尚有未洽，惟其基本事
    實同一，本院自得變更法條，併予敘明。被告先後普通竊盜
    、攜帶兇器竊盜未遂、毀越門扇竊盜既遂犯行，時間緊接，
    基本構成要件相同，顯係基於概括犯意反覆為之，應依連續
    犯規定論以毀越門扇竊盜既遂罪，並加重其刑。又被告有如
    事實欄一所示犯罪科行執行情形，有台灣高等法院被告前案
    紀錄表1 份在卷可稽，其受有期徒刑執行完畢後，於5 年內
    故意再犯本件有期徒刑以上之罪，為累犯，應依修正後刑法
    第47第1 項規定依法遞加重其刑。爰審酌被告不思以正當方
    式獲取財物，且前已有多次竊盜前科，且於本件後復因竊盜
    案件經本院判處徒刑，本應從重量刑，惟考量其於本院審理
    時終能坦承犯行而尚有悔意之犯後態度、所竊之財物價值非
    高、部分竊得財物已由部分被害人領回等一切情狀，量處如
    主文所示之刑。
  (五)扣案之磨刀石1 塊，為被告所有，供本件上開事實欄二、(三)
    竊盜犯行所用，業據被告於本院審理時供明，爰依修正後刑
    法第38條第1 項第2 款規定，予以宣告沒收。至被告持以供
    上開事實欄二、(二)犯行所用之一字起子1 支，既未扣案，且
    被告於本院審理時供稱已丟棄，為免將來執行之困難，爰不
    宣告沒收。
據上論斷，應依刑事訴訟法第273 條之1 第1 項、第299 條第1
項前段、第300 條，修正後刑法第2 條第1 項前段、第47條第1
項、第38條第1 項第2 款，刑法第321 條第1 項第2 款、修正前
刑法第56條，判決如主文。
本案經檢察官嵇珮晶到庭執行職務。
中　　華　　民　　國　　96　　年　　5 　　月　　31　　日
                  刑事第二庭  法　官　鄭吉雄
以上正本證明與原本無異。
如不服本判決，應於送達後10日內，向本院提出上訴狀（應附繕
本）。
                              書記官  王月香
中　　華　　民　　國　　96　　年　　6 　　月　　4 　　日
附錄論罪科刑法條：
刑法第321 條（加重竊盜罪）
犯竊盜罪而有左列情形之一者，處6 月以上、5 年以下有期徒刑
：
一  於夜間侵入住宅或有人居住之建築物、船艦或隱匿其內而犯
    之者。
二  毀越門扇、牆垣或其他安全設備而犯之者。
三  攜帶兇器而犯之者。
四  結夥三人以上而犯之者。
五  乘火災、水災或其他災害之際而犯之者。
六  在車站或埠頭而犯之者。
前項之未遂犯罰之。
